【裁判字號】    89,台上,4628
【裁判日期】    890803
【裁判案由】    過失致人於死
【裁判全文】
最高法院刑事判決                              八十九年度台上字第四六二八號
    上訴人  朱永宏
    被  告  乙○○
            甲○○
右上訴人因自訴被告等過失致人於死案件，不服台灣高等法院中華民國八十七年六月
十二日第二審判決（八十六年度上訴字第四四五號，自訴案號：台灣台北地方法院八
十五年度自字第九五號），提起上訴，本院判決如左：
    主  文
原判決撤銷，發回台灣高等法院。
    理  由
本件原判決以上訴人朱永宏自訴意旨略稱：上訴人之妻賴文玲於民國八十四年七月十
八日下午四時三十分許，因懷孕自覺羊水已破，即將臨盆，乃在親友陪同下，至台北
市○○○路一九九號「財團法人長庚紀念醫院」住院待產，被告乙○○係當日值班婦
產科主治醫院，被告甲○○則係當日婦產科產房值班代總醫師。賴文玲於翌日凌晨零
時五十三分許，順利產下一子後，同日凌晨二時三十五分許，自產房推回普通病房時
，賴文玲陰道有大量血塊流出，已有顯著胸口不適、呼吸困難、無法呼吸現象，血壓
亦降至無法測量清楚地步，甲○○雖經通知緊急前來處理，明知應緊急輸血急救，但
僅通知儲血，且血庫送血後，遲至同日四時三十分許始輸血。又明知賴文玲已有呼吸
困難、低血壓休克之狀態，竟仍給予嗎啡類藥物DEMEROL 注射，以致五分鐘後，賴文
玲即發生呼吸心跳停止而死亡。嗣經台灣高等法院檢察署法醫中心解剖，發現賴文玲
肺部羊膜水栓塞症合併廣泛性出血、子宮破裂，認定因產後大量出血而死亡。乙○○
理應注意賴文玲子宮完整，竟疏未注意，以致子宮破裂導致發生羊膜水栓塞症。且胸
口不適、無法呼吸、呼吸困難係羊膜水栓塞症之明顯症狀，被告等未作產前凝血功能
檢查，於賴文玲陰道大量流血後，亦未作凝血功能檢查，致遲未找出出血原因，且在
賴文玲無法呼吸、呼吸困難之際，注射DEMEROL 嗎啡類止痛劑，錯失治療時機，致賴
文玲不治死亡。因認乙○○、甲○○均涉有刑法第二百七十六條第二項業務過失致人
於死罪嫌云云。經審理結果，認犯罪不能證明，因而維持第一審諭知被告等無罪之判
決，駁回上訴人在第二審之上訴，固非無見。
惟查(一)審理事實之法院，對於案內一切與論罪科刑有關之證據，除認為不必要者外，
均應詳加調查，然後基於調查所得之心證，以為判斷之基礎，倘為無罪之判決，亦應
詳述其全部證據取捨判斷之理由，否則即有應於審判期日調查證據未予調查及判決不
備理由之違法。按行政院衛生署醫事審議委員會第八六一九七號鑑定書鑑定意見載明
：「羊水栓塞引起之死亡率為百分之八十六」，顯見該等症狀，並非完全無法治癒之
病症，該鑑定書又載明：「產婦賴文玲入院時其Hematocrit為百分之二八‧二，低於
百分之三十，一般情形，應即備血，但醫師甲○○未指示備血，且賴婦於八十四年七
月十九日二時三十五分有陰道大量出血現象，二時五十分備血，但至四時開始輸血，
有延後輸血之嫌，應有疏失」等語，倘該醫院於賴婦入院時，即行備血，並於賴婦大
量出血時，迅即予以輸血，可否免於一死，原判決就此未詳加調查，且未說明不予調
查之理由，自有調查職責未盡及理由不備之違法。(二)依台灣高等法院檢察署法醫中心
鑑定書三、病理檢查結果：「死者賴文玲，在正常分娩後發生出血致休克死亡，其原
因為羊水自靜脈管系統遍及全身，引致血管栓塞致發生猝死，在醫療上不常見，但會
意外發生，整個醫療過程，未能發現過失之處」等語，準此以觀，賴文玲之死因一曰
出血休克死亡，一曰血管栓塞猝死，而所謂栓塞，依被告乙○○所作之解釋似為凝血
（見偵卷六十三頁），兩者是否為同一原因事實，如非同一原因事實，則出血性休克
，如適時救治，是否亦難以保命，攸關被告等責任之認定，上訴意旨指摘原判決不當
，尚非全無理由，應認有撤銷發回更審之原因。
據上論結，應依刑事訴訟法第三百九十七條、第四百零一條，判決如主文。
中      華      民      國    八十九    年      八      月      三      日
                              最高法院刑事第十一庭
                                  審判長法官  莊  登  照
                                        法官  洪  明  輝
                                        法官  蔡  清  遊
                                        法官  黃  一  鑫
                                        法官  林  秀  夫
      右正本證明與原本無異
                                              書  記  官
中      華      民      國    八十九    年      八      月     十一     日


司法院資訊處製作；財團法人民間司法改革基金會備份。
